臺灣高等法院刑事判決　　　　　　　　　　　　　九十一年度上訴字第一九一三號
　　上　訴　人
　　即　被　告　甲○○
　　選任辯護人　林俊倩
　　　　　　　　李成功
右上訴人因毀損等案件，不服臺灣基隆地方法院九十年度訴字第四一號，中華民國
九十一年五月二十七日第一審判決（起訴案號：臺灣基隆地方法院檢察署九十年度偵
字第六十三號）提起上訴，本院判決如左：
    主  文
原判決撤銷。
甲○○共同連續以強暴脅迫使人行無義務之事，處有期徒刑捌月。
    事  實
一、甲○○為台北縣貢寮鄉仁里村村長，於民國八十九年五月二十九日上午九時三十
    分許，甲○○搭乘由船長李豐州駕駛之「新進利」號漁船出海，夥同船名不詳之
    十餘艘漁船船上多人，均基於共同犯意之聯絡，由甲○○率領一起至台北縣貢寮
    鄉核能四廠重件碼頭外海，包圍啟用企業有限公司所有之啟用壹號拖船，喝令船
    上的船員不要開走船舶，脅迫船員將拖船開回重件碼頭，並以多艘漁船包圍方式
    將啟用壹號拖船強逼到重件碼頭北堤有暗礁的地方，啟用壹號拖船上的船長林天
    來、輪機長吳泰記及水手丁○○等五人發現啟用壹號拖船會觸礁，乃向甲○○等
    人哀求稱：「我們是出外工作賺錢的工人；如果你們不讓我們工作，我們隨時可
    以將船拖走，不再工作了」，甲○○恐嚇稱：「不可能讓你們的拖船開走，一定
    要讓你們的拖船觸礁才肯罷手」使渠等心生畏懼，並且率領船名不詳之十餘艘漁
    船船上人員持續包圍啟用壹號拖船迫其駛向北堤暗礁處，且於包圍期間內，不斷
    由不知名之漁船上以預備的鉛塊、石頭及鐵製的板手等硬物丟擲、攻擊啟用壹號
    拖船的駕駛艙，直到當（二十九）日中午十二時許，拖船船長林天來發現船艙強
    化玻璃已有三塊遭損壞及船底部因撞擊暗礁而有破洞之虞，情況十分危急，於是
    決定將啟用壹號拖船開往重件碼頭的北堤靠岸，因當時北堤岸上有多名制服警察
    及記者在場，甲○○等人始罷手，停止繼續攻擊啟用壹號拖船。但甲○○等人馬
    上將目標轉向停靠於南堤岸上準備卸下石塊的啟用貳號駁船，並立即率領漁船包
    圍啟用貳號駁船，甲○○手持類似魚鏢之物站在新進利號漁船上，強迫船長庚○○（起訴書誤繕為己○○）將右邊的纜繩割斷及船錨拉起，復因庚○○未依其要
    求割斷纜繩，甲○○乃攀登上啟用貳號駁船上（公訴人誤繕為甲○○手持類似魚
    鏢之物登上啟用貳號駛船），喝令船長己○○必須將纜繩割斷並船錨拉起，船長
    庚○○顧及船上人員安全，向甲○○苦苦哀求稱：「若再將駁船的船錨拉起來，
    整艘船將會完全失去重心，必定會被海浪沖上岸，造成船上人員生命的安全遭受
    危害」，但甲○○不為所動，仍強逼船長庚○○割斷纜繩並啟動開關將船錨拉起
    ，不到十分鐘後，啟用貳號駁船即被海浪打上岸觸礁，此時，在岸上目睹該情之
    船公司現場負責人辛○○，見情況危急，遂搭乘一艘小船出海向甲○○拜託，請
    求勿再繼續危害他們的船員及船隻，但甲○○仍不為所動，復以恐嚇的口吻向辛○○說：「叫你們不要來，你們就是不聽，所以要讓你們好看，看你們以後還敢
    不敢來這邊工作」等語，經過辛○○苦苦哀求，並答應以後不敢再來，甲○○再
    對啟用貳號駁船船長庚○○恐嚇說：「假如下次船再來的話，要用汽油彈攻擊船
    隻，讓船燒沉」等語使渠等心生畏懼後，始同意啟用壹號及啟用貳號船舶離去。
二、案經台北縣警察局瑞芳分局報告臺灣基隆地方法院檢察署檢察官偵查起訴。
    理  由
一、訊據被告甲○○矢口否認有恐嚇或毀壞他人船舶之行為，辯稱：我有搭船出去，
    但是不是我帶隊的，我只有參加抗爭。我是搭李豐州的船，他只有載我一個。我
    不知道李豐州的船上是否有魚叉，我沒有注意看他船上有什麼東西。整件事情都
    是貢寮鄉漁會召集負責的，我是貢寮鄉的仁里村村長，漁會有通知我他們要去抗
    爭，要我去參加，我就去了。這些漁民有部分是我的村民，新進利號漁船也是集
    結在岸邊漁船之一，我沒有特別的挑選，是隨便搭乘其中一艘，我搭的漁船是小
    船，我沒有上啟用二號船。我只有在啟用二號船旁邊。啟用貳號是大的鐵殼船，
    不可能搭小船可以上大船的，辛○○是後來自己開小船到新進利號旁邊，要求我
    不要再為難他們，讓啟用貳號可以開走，我當時對辛○○表示說以後就不要再來
    ，因為之前他們有跟漁會曾經協調過，如果和核四廠沒有達成協議前，他們同意
    不進港施作工程云云。
二、惟查：
（一）依證人辛○○於原審九十一年一月八日審理時證稱：「（八十九年五月二十九
      日）有在現場，當初漁船是先包圍啟用一號，我聽到消息說有人要抗爭，到了
      下午我是命令啟用一號先離開工地現場，到外海去，結果啟用一號要出去外海
時被漁船包圍，啟用一號有順著漁船的意思回來，後來啟用一號有擱淺，．．
      ．啟用二號在現場做拋石的工作，到了中午休息後，漁船又跑去包圍在南堤拋
      石工作的啟用二號，啟用二號二條攬繩都被割斷沒有定著在岸上，．．．我是
      坐小交通船到海上，我到拜託一艘小船上的人，說（讓我把啟用二號的船拖走
      ，因為快要擱淺了），船上的人回答說己經有叫你們不要來了，你們還要來，
      我說協調好了，以後我也不會做．．．（啟用一號開始被包圍時）我在岸上，
      我有去看啟用一號時，玻璃有破，船上有看到石塊及鉛塊，但是因為石塊及鉛
      塊啟用一號並沒有，可是因為啟用一號是艘大船在岸邊上看不到船的背面，船
      上的員工表示，在很遠的海岸外漁船包圍時，就有漁船的人用石塊及鉛塊及其
      他的工具丟啟用一號，我有現場照片所示，所以啟用一號才會順漁船上人的意
      思回到岸邊，為了不要跟他們起衝突。（當時丟石塊的船不太確定有無包括被
      告的漁船）唯一能確定是我為了啟用二號，我搭船到海上跟被告說讓我們的啟
      用二號走，被告答應後，我們的船就可以離開，所以我才會認為被告能做主，
      就是領隊，我之前有去問別的小船，是別的小船告訴我說去問被告，岸上抗爭
      的人也表示我去跟村長說一下就可以了，去找了村長，村長表示可以走了，所
      以認為是村長主導」等語，經核與證人丁○○於原審九十一年三月七日證稱：
      「當時在啟用一號做水手兼副船長，那天甲○○因為啟用一號要到碼頭卸石頭
      ，甲○○不讓我們卸，他站在自己的船上，表示現在在抗議中，不讓我們卸石
      頭，船長林天來就跟甲○○表示說我們是做工的，如果不我們卸石頭，我們就
      將船開走，結果甲○○說不要讓你們的船開走，要讓啟用一號擱淺，後來出來
      抗議的船就包圍住啟用一號，不讓啟用一號駛出港外，後來啟用一號的玻璃就
      被抗議的船舶所砸破，至於是被何人砸我不知道，約隔一段時間我們就將船靠
      在有刑事搜證人員的北堤，啟用一號有擱淺，至於船底及船身有無損壞我不知
      道，只知道玻璃破了好幾塊。警訊時所言實在（帶頭的村長喝令船員不要再跑
      ，命我們將拖船開回重件碼頭，並以多艘漁船包圍方式將啟用壹號拖船強逼到
      重件碼頭北堤有暗礁的地方，後來船長林天來向甲○○等人哀求稱：「我們是
      出外工作賺錢的工人；如果你們不讓我們工作，我們隨時可以將船拖走，不再
    工作了」，帶頭村長卻說：「不可能讓你們的拖船開走，一定要讓你們的拖船
      觸礁才肯罷手」，並且不斷用鉛塊、石頭及鐵製的板手丟擲拖船，後來船長林
      天來發現情況十分危急，於是決定將啟用壹號拖船開往重件碼頭的北堤靠岸．
      ．．」等語。於本院審理時證稱：「（你是否啟用一號的水手？）是的。當天
      有十幾艘漁船包圍我們。（當時甲○○是否有說不能讓你們將船拖走，要你們
      觸礁才罷手？）有。我只記得他有說不讓我們走。（後來那些漁船是否有向你
      們丟石塊？）有。玻璃有破。後來船長看情勢不妙，就將船開到北堤。我們啟
      用一號是拖船，當時是在那裡拖啟用二號去放石頭。他們來包圍我們時，啟用
      一號當時並沒有拖著啟用二號」等語（本院九十一年八月二日訊問筆錄）所述
      之情節相符合，足見被告甲○○當時非僅單純係關心村民抗爭行動而搭乘新進
      利號漁船出海，實際上係於該次抗爭事件中扮演決定抗爭程度強弱之決策角色
      ，否則當時岸上及海上之抗爭人士為何均一致向證人辛○○表示啟用一、二號
      可否出海需經被告甲○○首肯之意思，是被告前開所辯顯為卸責之詞，尚非可
      採。
（二）證人庚○○即啟用貳號之船長於原審審理時到院證稱：「啟用二號本來就己經
      在拋石，後來甲○○自己一艘船，開到啟用二號旁邊說，叫我們不要再拋石，
      並叫我們要把定錨拉起來，我們就照甲○○的話把船錨拉起來，因為甲○○手
      上有拿著一把魚鏢。當時我有拜託甲○○說，我們只做工的，你對我們做工的
      人施壓是無效，他沒有答應，我們只好將船錨拉起來，啟用二號因為船錨拉起
      來，就在南堤造成擱淺。後來我公司負責人辛○○坐一艘小工作船，到海上找
      甲○○談，至於他們二人談論何事我不知道，後來辛○○找甲○○談完後，啟
      用二號就被（啟用一號）拖到外海去。啟用二號有擱淺，據聽說船底有破損造
      成漏水，後來我們就沒有（在啟用一號）工作，所以不知道詳情。．．．甲○○在自己的船上（新進利號）時手上有拿魚鏢，但甲○○後來爬到啟用二號時
      並沒有拿魚鏢，而是當面要我將船錨拉起來，所以我才會將船錨拉起來，（偵
      查卷宗內）照片上用紅色筆劃起來的魚鏢，即是前述甲○○在新進利號手持的
      魚鏢」等語，於本院審理時證稱：「（你是否是啟用二號的船長？）是的，‧
      ‧‧‧當時包圍我們的漁船是由甲○○跟我們對話。（甲○○當時是否有拿魚
      鏢？）船上有壹支長長的很像魚鏢的東西，他有用手拿起來比向我們的船。那
      隻很像魚鏢的東西約長十幾尺。（甲○○後來是否有上你的啟用二號的船？）
      他有上來。他的船先靠近我的船，然後才上我的船，但是魚鏢沒有帶上來我的
      船」、「有。左邊的纜繩被抗爭的人割斷了，誰割斷的我不知道。右邊纜繩是
      我自己割斷的，因為一邊纜繩斷了，另一邊纜繩也要割斷才能夠將船錨拉起的
      。因為甲○○叫我要將船錨拉起來，我不割九十一年八月二日掉纜繩沒有辦法
      」等語（本院九十一年八月二日訊問筆錄）。經核與證人丙○○於偵查時證稱
      ：「因為我在岸上協調，看到乙○○在抗爭漁船附近，我就招乙○○過來將我
      載出海，告訴他們（抗爭人士）抗爭結束，讓拖船（啟用一號）拖駁船（啟用
      二號）出去，我有靠近甲○○所在的船上（新進利號），告訴甲○○抗爭結束
      ，大約是中午吃飽飯以後的時間，．．．看到載石頭的駁船（啟用二號）是自
      己斷攬的，我在岸上看到的，當時甲○○在那條駁船（啟用二號）上，我看到
      該駛船船員自己在割攬繩」等語（臺灣基隆地方法院檢察署九十年度偵字第六
      三號第六一、六二頁）互核相符。顯然被告甲○○確有攀登上啟用二號駁船，
      並在其登上啟用二號駁船的時間內，逼證人庚○○割斷啟用二號的攬繩等事實
      無訛。至於被告暨其選任辯護人均以魚鏢長達十五台尺，辯稱被告不可能一人
      即可手持魚鏢登上啟用二號駁船云云，惟徵之證人李豐州即新進利號漁船船東
      於九十年四月三十日警訊時證稱：「八十九年五月二十九日確實有載被告一人
      出港抗爭，（新進利號上綁有魚叉）是我所有，供漁船出海作業捕魚用來叉魚
      ，當天（二十九日抗爭時）出港時魚叉也有在船上．．．」等語（同上偵卷第
      六五、六六頁），核與卷附台北縣警察局瑞芳分局就新進利號漁船繫有魚鏢之
      蒐證照片十張相符，而經證人庚○○於原審當庭辨認結果，亦確認被告站立於
      新進利號時所持之魚鏢即為照片所示之魚鏢無誤，是被告暨其選任辯護人以非
      被告當日所持之鏢鎗（長達數十台尺）為前開辯論，自屬無據，非可憑採。是
      被告於新進利號手持類似魚標之魚叉復登上啟用二號出言恐嚇、強迫庚○○割
      斷一邊纜繩無誤。
（三）綜上所述，被告妨害自由等犯行，並有啟用一號、啟用二號受損照片、影印相
      片黏貼單各六張、被告率領船隊圍事之照片二十一張、原審九十一年一月四日
      之刑事勘驗筆錄一份暨蒐證錄影帶一捲、大棟營造股份有限公司八十九年八月
      一日八九大棟核字第００二二號函在卷可佐，事證明確，被告犯行堪以認定。
      至於證人丙○○於原審九十一年四月二十五日雖證稱：「被告接到我的電話後
      ，就坐著新進利號靠岸，靠在啟用二號的船尾端外側，我站在南堤碼頭上跟站
      在新進利號漁船的被告大聲溝通說，啟用一號及二號已經要走了，麻煩被告去
      跟漁會理事長說，讓啟用一號及二號離開」等語，於本院審理時雖證稱：「（
      新進利號船上是否有壹支很長的魚鏢？）那是銼子不是魚鏢。那是在銼小魚用
      的，長五、六尺。（你是否有看到被告登上啟用二號？）甲○○並沒有上啟用
      二號。（你是否有看到當時甲○○拿起銼子登上啟用二號？）他並沒有拿起銼
      子。銼子都綁在船邊綁的好好的」等語（本院九十一年八月十六日訊問筆錄）
      。此與其前開於偵查中所為之證言並不相同，是否可採，並非無疑；且證人丙○○亦自承與被告通電話的時間是在中午過後二小時才打電話，並不知啟用號
      之現場負責人曾出海找過被告一事，是證人對於其抵達現場前或其在岸上與台
      灣電力公司人員協調時，被告於海上抗爭時恐嚇啟用一、二號船員的行逕自無
      法知悉，是證人丙○○於嗣後所為有利於被告之證言，顯係坦護被告之詞，核
      不足採。
三、核被告所為，係犯刑法第三百零四條第一項之強制罪，被告與李豐州及船名不詳
    之十餘艘漁船船上多人間，有犯意之聯絡及行為分擔，均為共同正犯。渠等以恐
    嚇危害安全之方法為強制犯行，恐嚇危害安全犯行為強制罪之部分行為，只論以
    強制罪。二次強制行為分別向啟用壹號船上丁○○的工作人員、啟用貳號船上庚○○等工作人員為上述強制犯行，係分別犯數強制罪，均為想像競合犯，均以一
    強制罪處斷；先後二次強制罪犯行，時間緊接，犯罪構成要件相同，顯係基於概
    括犯意為之，為連續犯，以一罪論，應依法加重其刑。
四、公訴意旨另指：（一）八十七年四月二十一日下午十六時五十分許，被告甲○○
    以反對興建核能四廠為名，基於妨害自由之概括犯意，率領年籍不詳無法證明有
    犯意聯絡之村民二十餘人，由甲○○駕駛登記為其妻王張乖所有之Ｑ五─二六九
    八號自用小客車搭載反核自救會會長林福來、前會長陳慶塘（未能證明其二人有
    共同參與犯罪）一起至核能四廠第一、二號機發電計畫循環水進水口防波堤及重
    件碼頭施工現場內，見現場有施工人員在施工，即分別由該村民撿拾地上石頭對
    施工人員丟擲，甲○○並獨自恐嚇施工人員稱：「這種工作你們也敢做，再不停
    工的話，要繼續對你們這些工作人員加以毆打，並且揚言如不將挖土機拖離現場
    ；將放火燒毀挖土機」等語，致使現場施工人員心生畏懼，惟恐生命遭受不測紛
    紛逃離現場，然甲○○等人並未因此而罷手，除了拔除、毀損工地現場工程師所
    放置之測量界址樁外（毀損部分未經告訴），並帶領村民追逐包圍施工人員挖土
    機司機壬○○，對壬○○恐嚇稱：「這裡你也敢來工作」，壬○○連忙對甲○○
    說：「對不起」，表明是受僱於人的司機，甲○○等人卻又對壬○○恐嚇說：「
    對不起就可以解決事情嗎？你給我跪下，不然就打死你」，壬○○見甲○○等人
    手持石塊，害怕生命遭受危害，不得不被迫行無意義之事，向甲○○下跪，嗣因
    一名婦人見狀不忍心，遂將甲○○拉開，扶起壬○○，並叫其趕快逃跑，壬○○
    始倖免再度遭受屈辱及毆打，甲○○等人見壬○○已逃跑，復轉向包圍來不及逃
    離現場之協力廠商台暘測量公司郭南騏測量員，並以腳踢打郭南騏測量員屁股及
    腿部（傷害部分未經告訴），因認被告涉犯刑法第強制罪嫌及恐嚇危害安全罪嫌
    。（二）八十九年五月二十九日上午九時三十分許，甲○○獨自一人搭乘由船長
    李豐州駕駛之「新進利」號漁船出海，率領船名不詳之十餘艘漁船至台北縣貢寮
    鄉核能四廠重件碼頭外海，包圍啟用企業有限公司所有之啟用壹號拖船，喝令船
    上的船員不要再跑了，脅迫船員將拖船開回重件碼頭，並以多艘漁船包圍方式將
    啟用壹號拖船強逼到重件碼頭北堤有暗礁的地方，拖船上的船長林天來、輪機長
    吳泰記及水手丁○○等五人發現拖船會觸礁，乃向甲○○等人哀求稱：「我們是
    出外工作賺錢的工人；如果你們不讓我們工作，我們隨時可以將船拖走，不再工
    作了」，甲○○卻獨自基於毀壞他人船艦之故意回答說：不可能讓你們的拖船開
    走，一定要讓你們的拖船觸礁才肯罷手，並且不斷以預備的鉛塊、石頭及鐵製的
    板手等硬物丟擲，攻擊啟用壹號拖船的駕駛艙，同時又以漁船撞擊拖船，企圖將
    啟用壹號拖船撞到暗礁上造成拖船擱淺，直到當日中午十二時許，拖船船長林天
    來發現船上強化玻璃已有三塊遭損壞及船底部因撞擊暗礁而破洞，情況十分危急
    ，於是決定將拖船開往重件碼頭的北堤靠岸，因當時北堤岸上有多名制服警察及
    記者在場，甲○○等人始罷手，停止繼續攻擊啟用壹號拖船，因認被告另涉有毀
    壞他人船艦罪嫌（被告所犯強制罪暨恐嚇危害安全罪業已經前開論罪科刑）。惟
    查：
（一）公訴人認為被告甲○○涉有前開（一）犯行，係以被害人壬○○、證人戊○○
      （後改名為陳泓偉）、癸○○於警訊中指述歷歷，且供指證之口卡，尚稱清晰
      ，本案於拘提被告到案說明，當庭交保後，立刻請承辦分局持為警事後拍攝之
      彩色照片供壬○○指認，壬○○雖改稱當初指證有誤，並非被告，經多次傳訊
      其到庭，亦堅稱當時令他下跪之人確非被告云云；證人戊○○則稱：當時有一
      測量員被踢打，但當時有很多人，距離很遠，當庭請其辨認被告上開為警拍照
      之彩色照片，改稱：忘記了，也記不清楚了云云。經請承辦分局多方尋得該測
      量員郭南騏到庭亦證稱，印象中好像是他（指被告），但事隔多年不能確定云
      云。但查：戊○○於八十七年五月二日在警訊中指證被告時，當時警員同時提
      供被告甲○○及陳柏宏兩人之照片詢問是否皆在場，戊○○答稱：「他們二人
      中我只認得甲○○當天有在工地現場，另一名陳柏宏的口卡片我就無法指認他
      當天是否在場」，足證雖是口卡片，但應能清楚辨認，與壬○○於八十七年四
      月二十九日指證之口卡為同一，壬○○又與被告面對面接觸，應無辨識錯誤之
      可能，另從承辦分局當時係一併欲查明何人在場，並非單獨以被告為指攝對象
      ，更可證明應無羅織誣陷被告或故為引導壬○○指認被告一人之情。因此，基
      於案重初供原則，被害人或證人事後翻易前詞，或基於畏懼心理，或時隔久遠
      ，自不能以事後記憶不清，推論於警訊中之陳述為不可採，且被告該日確實驅
      車搭載林福來、陳慶塘前往該處，業經林福來、陳慶塘證明屬實，被告駕駛之
      Ｑ五─二六九八號自用小客車亦確實進入工地，亦經證人癸○○於警訊中指證
      無誤，末參以被告在該地反核行動中，帶頭抗爭及出面阻止核四施工等節資為
      論據。又公訴人認為被告甲○○涉有前開（二）犯行，無非係以啟用壹號船員
      丁○○證稱：「船被押入核四海邊，被告說他是村長，並稱以前警告你們，不
      讓你們回去，要讓你們船擱淺，隨後就有東西丟到船上來」等語及啟用壹號受
      損照片等為主要論據。
（二）按犯罪事實，應依證據認定之，無證據不得推定其犯罪事實。又不能證明被告
      犯罪者，應諭知無罪之判決，刑事訴訟法第一百五十四條、第三百零一條分別
      定有明文。訊據被告甲○○就公訴人所指（一）犯行部分，雖坦承該日有與林
      福來、陳慶塘一起前往，但一會兒即離去，未出言恐嚇或其他犯行等語。經查
      ，依被害人壬○○於本院九十年十月九日到院證稱：「（八十七年四月二十一
      日下午四時許）我當時在開挖土機，忽然有十幾名男女走過來，他們叫我不能
      再做，其中有一名男的約四十幾歲跟我說這種事情你也敢做，叫我不准再做，
      他們沒有打我，我跟他們表示，我以後不敢再來做，他還拿起石頭做勢要打我
      ，說要打死我，現場的人我並不認識，那男的是胖胖的，穿著及高矮不記得，
      不是被告打我，也沒有看見被告在場，（在派出所做筆錄時）沒有見到被告本
      人，當時警察是拿口卡片給我看，要我指認是不是被告，我說臉看不出來，有
      表示說體型是胖胖，警察就表示說這位口卡片的人也是體型胖胖的，我並沒有
      說就是他。（總共做了二次筆錄）一次在鄭榮助家中，一次是在平林派出所做
      筆錄，在鄭榮助家中並沒有看到甲○○，只有跟警察形容那名男子的樣子，後
      來我跟鄭榮助要去澳底工作時有看到甲○○，鄭榮助有跟我說這個人就是甲○○，我認不是他，所以我再去平林派出所做筆錄，所以我做筆錄時才會表示不
      是這個人」等語，核與證人楊石塗即被害人壬○○之僱主到院證稱：「壬○○
      是我在八十七年四月份臨時請的挖土機司機，（八十七年四月二十一日下午四
      時許）我人在日本，我打電話回家，我兒子告訴我這位挖土機司機壬○○被人
      家十幾人用石頭威脅要打他，叫他要停工，還叫他跪下，我在日本知道這件事
      就很生氣，我回來台灣之後就先去問壬○○，壬○○表示他不認識那個人，但
      是那個人長很胖的人叫我跪，當時反核四的人，我知道有幾位長的很胖，主觀
      上就認為是甲○○，還帶壬○○去被告家中指認，在路上就遇到被告，我先過
      去跟被告聊天，然後再私底下問壬○○是不是這個人，壬○○明確跟我表示不
      是他，當時壬○○還有指認四、五人都說不是，到目前為止還沒有找到」等語
      、及證人鄭榮助到院證稱：「（八十七年四月二十一日下午四時許）沒有在現
      場，跟壬○○有認識，我接到楊石從日本打來的電話，他跟我說有反核人士
      在現場跟司機發生衝突，請我到現場去注意司機的安全，我還沒有去現場，壬○○就到我家跟我說有一位不認識的人，他說是胖胖的有穿吊帶褲的人，叫他
      跪下，想拿石頭打他，當時我們聽壬○○描述後，立刻想到甲○○，因為他的
      身材也是胖胖的，喜歡穿吊帶褲，後來楊石塗回台灣，我開卡車載怪手，跟壬○○我要去澳底的一個工地，剛好遇到甲○○，我私底下有跟壬○○說這個人
      就是甲○○，問壬○○說當時是不是這位，壬○○當時說不是他，我知道這件
      事情之後並沒有直接去找甲○○．．．事發後，不知道隔了幾天，甲○○有帶
      朋友到我家，因為當時大家都認為是他做的，所以他是到我家說明真的不是他
      ，他說願意讓壬○○當場指認．．．我印象最深刻，是和壬○○在澳底時，有
      指認被告，壬○○說不是他」等語，互核相符，足見被害人壬○○於偵查及本
      院審理中均已明確陳明被告並非到場恐嚇之人無訛。
（三）就公訴人所指（二）犯行部分，訊據被告堅決否認有以石塊或鐵器毀壞啟用一
      號之犯行，辯稱：啟用一號拖船的玻璃並非伊所砸等語。經查，依證人辛○○
      於本院九十一年一月八日審理時到院證稱：「（啟用一號開始被包圍時）我在
      岸上，我有去看啟用一號時，玻璃有破，船上有看到石塊及鉛塊，因為啟用一
      號很大艘船在岸邊上看不到船的背面，船上的員工表示，在很遠的海岸外漁船
      包圍時，就有漁船的人用石塊及鉛塊及其他的工具丟啟用一號，當時丟石塊的
      船不太確定有無包括被告的漁船」等語，及證人丁○○於九十一年三月七日到
      院證稱：「．．．抗議的船包圍住啟用一號，不讓啟用一號駛出港外，後來啟
      用一號的玻璃就被抗議的船舶所砸破，至於是被何人砸我不知道」等語，均無
      未具體指明被告確有以石塊、鉛塊或其他工具丟擲啟用一號之舉動；再參以證
      人李豐州即新進利號漁船船主於九十年四月三十日警訊時證稱：「八十九年五
      月二十九日有載被告一人出港抗爭，新進利號船上沒有戴石塊、鋁塊或鐵器，
      沒有看到甲○○用這些東西丟擲啟用一號」等語，被告自抗爭行動開始到結束
      均一人搭乘新進利號漁船，而新進利號漁船出港時船上既未載有石塊或其他鐵
      器，自難以認定被告有丟擲石塊、鉛塊的損壞啟用一號拖船之行為。
（四）從上所述，公訴意旨所指（一）（二）情節，均屬推測之詞，尚不足為認定被
      告涉嫌犯罪之證據。此外又查無任何積極證據足以認定被告涉有被訴恐嚇、毀
      壞船艦之犯行，應認被告被訴恐嚇、毀壞船艦之犯罪不能證明，惟公訴意旨認
      此部分與前揭論罪科刑之恐嚇危害安全罪、強制罪間有連續犯或牽連犯關係，
      均屬裁判上一罪，爰均不另為無罪之諭知，併於敘明。
五、原審認被告罪證明確，予以論罪科刑，固非無見。惟查被告甲○○係搭乘由船長
    李豐州駕駛之「新進利」號漁船出海，夥同船名不詳之十餘艘漁船船上多人，由
    甲○○率領一起至台北縣貢寮鄉核能四廠重件碼頭外海，為上開包圍啟用壹號拖
    船、啟用貳號駁船等犯行，則被告甲○○與李豐州及船名不詳之十餘艘漁船船上
    多人之間，有犯意之聯絡及行為分擔，均為共同正犯。原判決未認定李豐州及船
    名不詳之十餘艘漁船船上多人為共犯，自有未當。被告甲○○提起上訴，其仍執
    陳詞否認犯罪，上訴雖無理由，惟因原判決有如上可議之處，應由本院將原判決
    撤銷改判。爰審酌被告身為一村村長，雖為環保理念而進行反核訴求，惟其不尋
    正常方式表達，竟率眾為不理性抗爭，對於無辜之啟用壹號、啟用貳號船上工作
    人員強迫、恐嚇，經船上工作人員求饒，猶不放過，牽連無辜工作人員非輕，犯
    後猶飾詞狡辯等一切情狀，量處如主文所示之刑，以示懲儆。
據上論斷，應依刑事訴訟法第三百六十九條第一項前段、第三百六十四條、第二百九
十九條第一項前段，刑法第二十八條、第五十六條、第三百零四條第一項、第五十五
條、罰金罰鍰提高標準條例第一條前段，判決如主文。
本案經檢察官劉家芳到庭執行職務。
中      華      民      國    九十一    年      九      月      五      日
                              臺灣高等法院刑事第十七庭
                                  審判長法  官  陳  正  雄
                                        法  官  許  宗  和
                                        法  官  許  錦  印
右正本證明與原本無異。
不得上訴。
                                        書記官  楊  妙  恩
中      華      民      國     九十一   年     九       月      九      日
附錄：本案論罪科刑法條全文
刑法第三百零四條：
以強暴、脅迫使人行無義務之事或妨害人行使權利者，處三年以下有期徒刑、拘役或
三百元以下罰金。
